【裁判字號】    99,台上,917
【裁判日期】    990210
【裁判案由】    違反期貨交易法
【裁判全文】
最高法院刑事判決              九十九年度台上字第九一七號
上  訴  人  甲○○原名姜誠清.
選任辯護人    許華雄律師
上列上訴人因違反期貨交易法案件，不服台灣高等法院中華民國
九十八年十月三十日第二審更審判決（九十六年度上更(二)字第六
七六號，起訴案號：台灣基隆地方法院檢察署九十年度偵字第一
三三號），提起上訴，本院判決如下：
    主  文
上訴駁回。
    理  由
按刑事訴訟法第三百七十七條規定：上訴於第三審法院，非以判
決違背法令為理由不得為之；是提起第三審上訴，應以原判決違
背法令為理由，係屬法定要件；如果上訴理由書狀並未依據卷內
訴訟資料具體指摘原判決不適用何種法則或如何適用不當，或所
指摘原判決違法情事顯與法律規定得為第三審上訴理由之違法情
形不相適合時，均應認其上訴為違背法律上之程式，予以駁回。
本件原判決撤銷第一審之科刑判決，改判論處上訴人甲○○（原
名姜誠清）共同未經許可，擅自經營期貨顧問事業及其他期貨服
務事業罪刑（處有期徒刑壹年，減為有期徒刑陸月），已詳敘其
認定所憑之證據及認定之理由；自形式上觀察，原判決並無違背
法令之情形。上訴人之上訴意旨略稱：(一)原法院前審曾傳訊證人
沈鎮、彭彥霖到庭作證，但並未命具結，其證言自無證據能力，
此未令證人具結之瑕疵仍在，又上訴人於原審曾三次具狀列舉多
項證據請求調查，但原判決僅於理由內敘明上訴人聲請向香港政
府函查好利金融有限公司（下稱好利公司）係從事外幣現貨或外
匯期貨交易業務乙節，因事證已明，無調查必要；但就其餘事項
均未為調查，有證據調查未盡之違法。(二)上訴人於原審提出台灣
高等法院花蓮分院八十九年度上訴字第二七九號刑事判決，主張
上開判決之案情與上訴人犯罪情節悉相雷同，上開判決係諭知該
案被告無罪，本件亦應為無罪之判決，但原審為有罪判決，未詳
為說明其何以為不同判斷之理由，有理由不備之違法。(三)原審審
判長於審判期日已告知上訴人就刑法第三百三十九條詐欺取財及
修正前同法第三百四十條之常業詐欺罪名一併為答辯，即已將上
開二罪名一併納入審判範圍，但原審就上開部分竟漏未判決，自
屬違法。(四)上訴人負責之耀利國際財務顧問股份有限公司（下稱
耀利公司）營業項目之一為：「有關國內外投資之引介提供諮商
顧問業務」，是耀利公司乃引介客戶委任或授權好利公司以代理
人身份在國際市場買賣現貨國際金融商品，應在耀利公司營業項
目內，並非從事期貨顧問事業及其他期貨服務事業。又上訴人在
搜索前後，係基於同一認知和信念而從事上開業務，縱認上訴人
有違法，亦無因搜索而犯意中斷，且前後行為係侵害相同法益，
自應論以一罪。原判決竟認上訴人搜索後將公司搬遷再為相同之
經營行為，係屬另行起意，非起訴效力所及，不得併為審判，亦
有適用法則不當之違法等語。
惟查：原判決依憑上訴人於法務部調查局台北市調查處詢問時及
第一審之自白，證人即共同正犯陳秋雲、邱偉訓（經判刑確定）
，耀利公司之客戶蔡文正於原法院前審之證述，卷附之外匯交易
明細統計表、客戶外匯交易資料、客戶買賣外匯口數資料、鴻利
國際集團簡介、香港好利公司對帳單、客戶買賣外匯交易表、國
外期貨公司帳單、匯款水單、客戶資料、耀利公司每日外匯結算
紀錄、股票買賣紀錄、匯款回條、耀利公司雜記等證據資料，詳
為說明上訴人有本件犯行之認定理由，並就上訴人辯稱係從事現
貨交割之外幣現貨買賣，並非外匯保證金交易，好利公司在香港
進行外幣現貨交易，與國內期貨市場無關，非我國法權所及。又
耀利公司，亦未提供場所、相關資訊設備或期貨資訊顧問給客戶
從事外匯期貨或外幣保證金交易等語，認均非可採，予以指駁。
經核俱與卷內資料相符。復按：（一）原判決於理由內並未採用
證人沈鎮、彭彥霖之證述為證據，縱認其等於證述時未經具結，
要與原判決之適法與否無關。又原判決已詳為說明其認定上訴人
有本件犯行所憑之證據及其理由，亦說明本件事證已明，上訴人
請求函查好利公司之業務狀況並無必要，是原判決對於上訴人於
原審其他請求之事項不為無益之調查，自難指有證據調查未盡之
違法。（二）原判決就其認定上訴人有本件犯行，已詳為說明其
認定之理由，經核並無理由不備可言。至上訴人所舉其他法院另
案判決，因案情不同，本難比附援引，原判決未於理由內特別予
以說明，要無理由不備之違法。（三）本件起訴並未指上訴人涉
犯詐欺取財及修正前常業詐欺罪嫌，雖原審審判長於審判期日告
知上訴人就上開二項罪名一併為答辯，並不能因之即認上開二項
罪名為起訴效力所及，嗣原審未就上開二項罪名併予審判，難謂
違法。（四）原判決於理由內已依上訴人於原審之供述，詳為說
明上訴人於第一次經法務部調查局台北市調查處搜索後即中斷犯
意，嗣係另行起意，將耀利公司遷移至他處再為其他犯行，該另
行起意所犯，與本件犯行應為數罪併罰關係，不能併予審判，應
退回由檢察官另行依法處理（原判決正本第十三頁至第十四頁）
，經核並無適用法則不當之違誤。上訴意旨(一)至(四)或係就原審採
證認事之適法職權行使及原判決已說明之事項，或係徒憑己見，
漫事指摘，或單純為事實上之爭執，俱非適法之第三審上訴理由
。綜上，應認上訴人之上訴違背法律上之程式，予以駁回。
據上論結，應依刑事訴訟法第三百九十五條前段，判決如主文。
中    華    民    國  九十九  年    二    月    十    日
                      最高法院刑事第七庭
                          審判長法官  林  永  茂
                                法官  蘇  振  堂
                                法官  蕭  仰  歸
                                法官  林  立  華
                                法官  徐  昌  錦
本件正本證明與原本無異
                                      書  記  官
中    華    民    國  九十九  年    二    月  二十五  日
                                                     Ｍ

司法院資訊處製作；財團法人民間司法改革基金會備份。
